【裁判字號】    92,台抗,191
【裁判日期】    920507
【裁判案由】    貪污聲請再審
【裁判全文】
最高法院刑事裁定                                九十二年度台抗字第一九一號
    抗  告  人  甲○○
右抗告人因貪污案件，不服台灣高等法院中華民國九十一年六月廿四日駁回其聲請再
審之裁定（九十一年度聲再字第一五八號），提起抗告，本院裁定如左：
    主  文
抗告駁回。
    理  由
本件原裁定以抗告人即再審聲請人甲○○對於台灣高等法院八十九年度上更(三)字第二
二九號貪污一案確定判決聲請再審，其聲請意旨略稱：原判決據以認定再審聲請人犯
修正前貪污治罪條例第四條第一項第四款以公用運輸工具裝運漏稅物品罪所憑之證物
，乃卷宗內之現場照片，惟依該照片所攝，再審聲請人係以一部車號不詳之十二人座
藍色廂型車裝運三、四大袋之不明物品，與原確定判決所認定再審聲請人以車號ＡＳ
｜０五四七號五人座警備車裝運酒類、石雕等漏稅物品，顯不相符。再審聲請人於刑
事判決確定後，發現該案件認定犯罪事實與所採用證據顯屬不符，爰依司法院大法官
會議釋字第一四六號解釋意旨，以原判決有刑事訴訟法第四百二十條第一項第六款規
定之情形，提起再審云云。經查，原判決所認定再審聲請人有以車號ＡＳ｜０五四七
號五人座警備車裝運酒類、石雕等漏稅物品之事實，係以：上開事實，業據再審聲請
人甲○○先後於法務部調查局桃園調查站調查時及檢察官偵查中自白不諱，核與共犯
黃鴻達之自白相符合；並經證人林志雄、林寶蓮等人證述屬實，復有共犯黃鴻達書具
之自白書、證人林寶蓮所提出之洋酒包裝盒、財政部台北關稅局八十四年二月十四日
（八四）北普稽密字第０００二五號函、石雕品八個（含甲○○提出證明一份）、民
用航空局行李寄存倉庫工作人員職掌配置及人力檢討表等在卷足憑，為其論據。且經
調取原案全卷查核，並無再審聲請意旨所指之照片。本件再審聲請人援上開司法院大
法官會議解釋意旨，主張原判決有因發現確實之新證據，足認受有罪判決之人應受無
罪之判決之情形，提起本件再審，顯有未合，爰駁回其再審之聲請。抗告意旨雖以：
桃園調查站是根據證物現場照片（即蒐證錄影帶）認定抗告人之犯罪事實，各級法院
亦以此證物作為認定抗告人有罪之依據，此證物可由台灣桃園地方法院檢察署起訴書
、台灣高等法院總務科贓物庫復片所記載可證，原審竟以未發現此證物駁回抗告人再
審之聲請，於法自有未洽。至抗告人於偵查之自白係指酒類、石雕等物品是依法定程
序委由友人曾仁宗及其友人依規定代為申請提領，並無以車號ＡＳ｜０五四七號之五
人座警備車裝運。酒類、石雕等物品，實屬免稅物品而非漏稅物品，此部分與蒐證錄
影帶相符合，而黃鴻達之自白是指物品有七大袋之多，與原審所認定之酒類、石雕等
物品明顯不符，且黃鴻達稱抗告人以車號ＡＳ｜０五四七號之五人座警備車裝運，與
蒐證錄影帶亦明顯不符，原判決以此作為論罪之依據，即屬違法等語。本院查，刑事
訴訟法第四百二十條第一項第六款所謂「發現確實之新證據」，係指該項證據，事實
審法院於判決前因未經發見，不及調查審酌，至其後始行發現者而言，若判決前已經
當事人提出或聲請調查之證據，經原法院捨棄不採者，即非該條款所謂發見之新證據
，不得據為聲請再審之原因（本院二十八年抗字第八號判例參照）。本件抗告人聲請
再審意旨所舉「現場照片（即蒐證錄影帶）」，既於偵查、事實審法院判決前即已存
在卷內，自屬抗告人及法院所已知，並非判決前未經發現，至其後始行發現者，揆諸
上揭說明，自非所謂「確實之新證據」。且本件調查站係以八四園肅字第一二二號、
一二四號移送書先後移送同案被告蕭輔源、黃世東（以上為前案）、黃鴻達、陳崑順
及抗告人（以上為後案），其中一二二號移送書證據欄五記載「……證物啟封記錄十
三份暨蒐證錄影帶一捲」，嗣並經台灣桃園地方法院檢察署就「被告蕭源輔、鍾國齊
、曾國棟」之「扣押物品清單」予以收存贓物庫，業經調閱該卷（八十四年度偵字第
九六五號偵查卷第一至六頁、第八、九頁、第七頁）無訛，該「扣押物品清單」之記
載內容亦與抗告人提起本件抗告所附台灣高等法院總務科贓物復片三紙之記載內容相
同，應屬同一物件，與抗告人無關。果抗告人主張之「證物現場照片」即為上開「蒐
證錄影帶」，二者同一，則如前述，亦難據認該「現場照片」確與抗告人有關。原審
以其再審之聲請，為無理由，予以駁回，理由雖未盡相同，但結論並無不合。本件抗
告為無理由，應予駁回。至抗告人聲請理由所述原確定判決認定之事實與卷內證據資
料（即現場照片）不符，判決涉有違法部分，則為原判決是否違背法令、有無非常上
訴原因之事由，與刑事訴訟法第四百二十條第一項規定之法定再審事由不符，本件亦
無從予以審酌，附此明。
據上論結，應依刑事訴訟法第四百十二條，裁定如主文。
中      華      民      國    九十二    年      五      月      七      日
                              最高法院刑事第七庭
                                  審判長法官  張  信  雄
                                        法官  賴  忠  星
                                        法官  張  清  埤
                                        法官  呂  永  福
                                        法官  孫  增  同
      右正本證明與原本無異
                                              書  記  官
中      華      民      國    九十二    年      五      月     十六     日


司法院資訊處製作；財團法人民間司法改革基金會備份。
